【裁判字號】    95,訴,188
【裁判日期】    950313
【裁判案由】    偽造文書等
【裁判全文】
臺灣板橋地方法院刑事判決               95年度訴字第188號
公  訴  人  臺灣板橋地方法院檢察署檢察官
被      告  乙○○
上列被告因偽造文書等案件，經檢察官提起公訴（94年度偵緝字
第2439號），被告於準備程序為認罪陳述，經本院合議庭裁定由
受命法官行簡式審判程序，判決如下：
    主  文
乙○○連續行使偽造私文書，足以生損害於他人，處有期徒刑陸
月，如易科罰金，以參佰元折算壹日。緩刑貳年。如附表所示偽
造「甲○○」之署名、印文、印章均沒收。
    事  實
一、乙○○因經濟狀況不佳，於民國九十四年一月二日徵得其姐
    甲○○同意後，借用甲○○之慶豐銀行信用卡、中國國際商
    業銀行信用卡及中華商業銀行現金卡週轉使用，詎乙○○是
    時因仍有卡債未償，為能再籌得款項，竟於翌日十時許，以
    需證件始能辦理前開現金卡之預借現金為由，向甲○○借得
    身分證及健保卡後，即未經甲○○之授權或同意，基於行使
    偽造私文書、意圖為自己不法所有之犯意，先於九十四年一
    月四日在臺北市○○區○○路一四五號四樓即華南商業銀行
    總行，持前開甲○○之身分證、健保卡並接續偽造甲○○名
    義之現金卡申請書（其上有署名三枚）、小額循環信用貸款
    契約書（其上有署名二枚），足以生損害於甲○○及華南商
    業銀行對客戶資料管理之正確性，因而取得華南商業銀行總
    行核發卡號000000000000之現金卡，旋於同日
    持前開甫申請取得之華南商業銀行現金卡操作自動櫃員機輸
    入密碼預借現金新臺幣（下同）三萬元，以此不正方法由自
    動付款設備取得財物；復為冒用甲○○名義向中國信託商業
    銀行申請貸款，承前行使偽造私文書之概括犯意，於九十四
    年一月四日，在臺北市○○路○段四十號第一商業銀行建成
    分行附近刻印店，委請不知情之刻印師傅偽造「甲○○」之
    印章一枚後，即於同日前往第一商業銀行建成分行，冒用甲
    ○○名義開立綜合存款帳號00000000000號帳戶
    ，並偽造甲○○名義之金如意綜合管理帳戶往來申請書（其
    上有署名、印文各三枚）持以交回銀行人員而行使，足以生
    損害於甲○○及第一商業銀行建成分行對客戶資料管理之正
    確性，因之取得上開帳戶之存摺及金融卡後，再於同年月十
    四日以電話向中國信託商業銀行申辦信用貸款二十萬元，中
    國信託商業銀行因將簡易通信貸款申請書暨約定書郵寄乙○
    ○，乙○○遂於是日，在臺北縣三重市○○街八六號五樓住
    處，偽造甲○○名義之中國信託商業銀行簡易通信貸款申請
    書暨約定書（其上有甲○○之署名三枚）後，持以寄回中國
    信託商業銀行而行使之，足以生損害於甲○○及中國信託商
    業銀行對客戶資料管理之正確性，並使中國信託商業銀行誤
    認係甲○○借款而准予核貸，後於同年月十八日將二十萬元
    貸款匯入上開乙○○冒用甲○○名義所開立之第一商業銀行
    建成分行帳戶內，乙○○因而詐得二十萬元旋將之花用殆盡
    。嗣因乙○○未依期繳納貸款，經中國信託商業銀行向甲○
    ○催討，甲○○察覺有異，於九十四年二月初，前往乙○○
    前開住處，竟發現甲○○名義之中國信託簡易通信貸款撥款
    感謝函，甲○○方知遭乙○○冒名貸款，因向中國信託商業
    銀行聲明冒貸情事，乃悉上情。
二、案經甲○○訴由臺北市政府警察局大同分局報告暨中國信託
    商業銀行訴請臺灣板橋地方法院檢察署檢察官偵查後起訴。
    理  由
一、訊據被告對前開事實坦認不諱，核與告訴人即證人甲○○於
    警詢、偵查中證訴：伊去乙○○住處未見到乙○○，然發現
    有伊名義之信件，拆開後竟發現是中國信託商業銀行將貸款
    二十萬元撥入伊在第一商業銀行建成分行帳戶內，剛開始乙
    ○○一直向伊訴苦說經濟有困難，伊就將慶豐銀行信用卡、
    中國國際商業銀行信用卡及中華商業銀行現金卡借乙○○用
    ，乙○○用前開三張卡預借現金及刷卡欠三十二萬元，此部
    份雖有經過伊同意，但事前就有要求乙○○一定要還得起才
    能借，後來乙○○又說需要伊的身分證，說是現金卡要用的
    ，伊不知道乙○○冒用伊的名義向中國信託商業銀行貸款二
    十萬元，又冒用伊的名義，在第一商業銀行建成分行開設帳
    戶，伊並未將印章交與乙○○，共遭乙○○冒名向中國信託
    以簡易通信貸款貸得二十萬元，並冒向第一商業銀行建成分
    行申請開戶作為前開中國信託撥款帳戶之用，及另遭乙○○
    冒名向華南商業銀行申辦現金卡並預借現金三萬元等語（見
    九十四年度他字第三九九八號偵查卷第二十六頁、九十四年
    度偵字第一三六二九號偵查卷第二十九至三十頁、九十四年
    度偵緝字第二四三九號偵查卷第六頁）相符，此外，並有被
    告偽造之甲○○名義簡易通信貸款申請書暨約定書、甲○○
    聲明從未向中國信託商業銀行申請通信貸款之聲明書、台北
    縣政府警察局三重分局受理刑事案件報案三聯單、第一商業
    銀行建成分行九十四年七月二十七日（九四）一建字第○一
    五五號函所附被告偽造之甲○○名義金如意綜合管理帳戶往
    來申請書及開戶迄今之往來明細、華南商業銀行總行九十四
    年三月十日（九四）個營運字第○二一八九號函暨所付被告
    偽造之甲○○名義現金卡申請書、小額循環信用貸款契約書
    、交易明細等在卷可稽，而被告冒用甲○○名義偽造華南商
    業銀行現金卡申請書、小額循環信用貸款契約書、第一商業
    銀行建成分行金如意綜合管理帳戶往來申請書、中國信託商
    業銀行簡易通信貸款申請書暨約定書之行為，足以生損害於
    甲○○及前開銀行對客戶資料管理之正確性，亦甚明確，綜
    上，足徵被告自白應與事實相符，可以採信，本件事證明確
    ，被告犯行可以認定。
二、核被告乙○○所為，係犯刑法第二百十六條、第二百十條之
    行使偽造私文書罪、同法第三百三十九條第一項之詐欺取財
    罪；同法第三百三十九條之二第一項之以不正方法由自動付
    款設備取得財物罪。被告利用不知情之刻印師傅偽造「甲○
    ○」之印章一枚，為間接正犯，而其偽造印章、印文及署名
    為其偽造私文書之階段行為、其偽造私文書之低度行為為其
    行使之高度行為所吸收，均不另論罪。又被告先後多次行使
    偽造私文書犯行，時間緊接，犯罪構成要件相同，顯係基於
    概括犯意反覆為之，為連續犯，應依刑法第五十六條規定，
    僅論以一罪，並加重其刑。又被告所犯上開三罪間，有方法
    、結果之牽連關係，為牽連犯，應依刑法第五十五條後段規
    定從一重之連續行使偽造私文書罪處斷。爰審酌被告智識程
    度非劣（其學歷為高中畢業，參警詢筆錄教育程度欄之記載
    ），冒名申辦開戶、貸款手段，不惟使受冒名人蒙受其害，
    並影響金融機構對借款者之債信評估，所造成之損害非輕，
    及其於本院審理中坦承犯行，已與甲○○以二十萬元達成和
    解分期償還，甲○○並於本院審理中陳稱不希望被告坐牢等
    語（見本院九十五年二月二十七日審理筆錄），暨被告亦與
    中國信託商業銀行簽立本票達成和解，有中國信託商業銀行
    所提出被告出具之切結書及本票在卷可稽等一切情狀，量處
    如主文所示之刑，及諭知如易科罰金之折算標準以資儆懲。
    又被告前未曾受有期徒刑以上刑之宣告，有台灣高等法院被
    告前案紀錄表在卷可稽，其因一時失慮，偶罹刑典，事後坦
    承犯行，深具悔意，且與告訴人達成和解，故本院認經此刑
    之宣告後，被告應知警惕而無再犯之虞，以暫不執行其刑為
    當，予以宣告緩刑二年，用啟自新。至如附表所示偽造之甲
    ○○署名、印文及印章，均應依刑法第二百十九條之規定沒
    收之。
據上論斷，應依刑事訴訟法第二百七十三條之一第一項、第二百
九十九條第一項前段、刑法第五十六條、第二百十六條、第二百
十條、第三百三十九條第一項、第三百三十九條之二第一項、第
五十五條後段、第四十一條第一項前段、第七十四條第一款、第
二百十九條，罰金罰鍰提高標準條例第一條前段、第二條，判決
如主文。
本案經檢察官徐名駒到庭執行職務。
中    華    民    國  95      年    3     月  13  日
                  刑事第四庭    法  官 陳明偉
以上正本證明與原本無異。
如不服本判決應於送達後十日內向本院提出上訴狀。
                                書記官  陳慧儷
中    華    民    國  95      年    3     月  13  日
附錄本案論罪科刑法條全文
中華民國刑法第216條
 (行使偽造變造或登載不實之文書罪)
行使第條至第條之文書者，依偽造、變造文書或登載不實
事項或使登載不實事項之規定處斷。
中華民國刑法第210條
 (偽造變造私文書罪)
偽造、變造私文書，足以生損害於公眾或他人者，處五年以下有
期徒刑。
中華民國刑法第339條第1項
 (普通詐欺罪)
意圖為自己或第 3 人不法之所有，以詐術使人將本人或第 3 人
之物交付者
，處五年以下有期徒刑、拘役或科或併科 1000 元以下罰金。
以前項方法得財產上不法之利益或使第 3 人得之者，亦同。
前二項之未遂犯罰之。
中華民國刑法第339條之2第1項
 意圖為自己或第 3 人不法之所有，以不正方法由自動付款設備
取得他人之
物者，處三年以下有期徒刑、拘役或一萬元以下罰金。
以前項方法得財產上不法之利益或使第 3 人得之者，亦同。
附表：
┌──┬──────────────────────┬─────┐
│編號│應沒收之物                                  │備      註│
├──┼──────────────────────┼─────┤
│ 一 │於華南商業銀行之現金卡申請書上所偽造「甲○○│見九十四年│
│    │」署名三枚、小額循環信用貸款契約書上所偽造之│度偵字第一│
│    │「甲○○」署名二枚。                        │三六二九號│
│    │                                            │偵查卷第四│
│    │                                            │十至四十一│
│    │                                            │頁        │
├──┼──────────────────────┼─────┤
│ 二 │於第一商業銀行建成分行金如意綜合管理帳戶往來│見九十四年│
│    │申請書上所偽造之「甲○○」署名、印文各三枚。│度他字第三│
│    │                                            │九九八號偵│
│    │                                            │查卷第三十│
│    │                                            │二頁      │
├──┼──────────────────────┼─────┤
│ 三 │於中國信託商業銀行簡易通信貸款申請書暨約定書│見九十四年│
│    │上所偽造「甲○○」署名三枚。                │度偵字第一│
│    │                                            │四六六○號│
│    │                                            │偵查卷第四│
│    │                                            │頁        │
├──┼──────────────────────┼─────┤
│ 四 │偽造之「甲○○」印章一顆                    │未扣案，且│
│    │                                            │無證據證明│
│    │                                            │業已滅失。│
└──┴──────────────────────┴─────┘


司法院資訊處製作；財團法人民間司法改革基金會備份。
